台灣基隆地方法院刑事判決　　　　　　　　　　　　　　　九十年度訴字第九八號
　　公　訴　人　台灣基隆地方法院檢察署檢察官
　　被　　　告　甲○○
右列被告因違反懲治走私條例案件，經檢察官提起公訴（八十九年度偵字第三五００
號），本院判決如左：
    主      文
甲○○無罪。
    理      由
一、公訴意旨略以：被告甲○○係基隆市利弘報關行負責人，與自稱「乙○○」（真
    實姓名、年籍資料均不詳）之男子，基於共同犯意之聯絡，於民國八十八年五月
    間，由甲○○出面，向不知情之友人何文敏，借用「揚長國際有限公司」（下稱
    揚長公司，何文敏為實際負責人，吳兆平為掛名負責人）之進口牌照，申報自韓
    國進口貨名為「SOUR  CHINESE CABBAGE」中國酸白菜之貨櫃一只（報單號碼：
    AW/88/2668/0005，櫃號：KMTU0000000）；惟貨櫃內每桶酸白菜皆夾藏以塑膠袋
    包裝之管制進口物品紅豆，共重一萬八千零六十公斤。八十八年五月二十五日，
    在基隆港為財政部基隆關稅局機動隊人員開櫃查驗，當場查獲，因認被告涉有違
    反懲治走私條例第二條第二項之常業走私罪嫌云云。
二、公訴人認為被告涉有前述犯行，係以：查扣之紅豆共重一萬八千零六十公斤，來
    貨之裝貨港為中國大連，屬管制進口之物品，有財政部基隆關稅局八十九年八月
    二日基普機密字第八九二００二一九號函在卷可資佐證。該只貨櫃於八十八年五
    月二十四日進口，於八十八年五月二十六日報關，有進口報單影本一紙在卷足憑
    。依揚長公司實際負責人何文敏證述，被告於八十八年五月間，向其商借進口牌
    照供其進口酸白菜，因其與被告認識多年，故而同意商借。被告所稱之「乙○○
    」無法查得其人，調同名之人口卡供被告指認亦非其人。被告所呈「乙○○」之
    名片，記載「乙○○」任職於金美倫實業有限公司（下稱金美倫公司）；惟該公
    司屬空頭公司，登記負責人黃等寧於八十二年一月十五日入監服刑至今，有受刑
    人在監執行證明書影本一紙附卷可稽；黃等寧並未籌設該公司。所記載之000
    00000電話號碼，經查證為楊玉萍所使用，其與「乙○○」並不認識；該公
    司登記之住址，屋主亦否認將該屋出租予「乙○○」。被告辯稱係受「乙○○」
    之託借牌及進口報關，然就被告所提供之資料遍查無「乙○○」其人，且相關資
    料均屬虛假。「乙○○」任職之金美倫公司營業項目已有一般進出口貿易業務，
    焉需再向他公司借牌。被告從事報關業務多年，受一名完全不認識之人之託報關
    且代繳運費，事後如何索取費用？是被告所辯顯係卸責之詞，不足採信云云，而
    為其論據。
三、訊據被告堅決否認其有被訴之犯行，辯稱：其於八十五年間，成立利弘報關行，
    至案發之八十八年五月間，僅有三年，處於創業階段，固定客戶不多，對於自行
    找來之客戶，或因經驗不足，或因開拓業務之考量，乃至遭人利用而不自知。其
    於八十七年間，在基隆中央獅子會交接典禮餐敘中，認識台北地區之「乙○○」
    ；「乙○○」於八十八年三、四月間，主動告知其準備自己開公司，不方便用金
    美倫公司名義，請其提供一家可以進口農產品項目之公司充任貨主，被告以為參
    加獅子會者應有相當社會地位，具有可信性；遂於同年五月初，經由揚長公司負
    責人何文敏同意，借名為貨主；同年五月中旬，「乙○○」委託外務人員，將「
    裝箱單」、「發票」、「國外原始提單」帶來，請其代為報關；同年五月二十六
    日，其投單報關後，才知該批酸白菜被驗出夾藏紅豆；其以名片上之00000
    000及00000000號電話聯絡，卻無人接聽。因此，其單純係受「乙○
    ○」之託，借牌進口酸白菜，並代為報關及代繳運費三萬餘元等事宜，不知貨中
    夾帶紅豆，其實其乃被害人等語。
四、按犯罪事實應依證據認定之，無證據不得推定其犯罪事實，刑事訴訟法第一百五
    十四條定有明文。何況，在證據法則上，補強證據必須補強待證事實，至任何人
    均無可置疑之地步，亦即必須符合「超越合理懷疑原則」，始得據以論罪；其尚
    有疑者，利益應歸被告，依「罪疑利益歸被告原則」，仍應為有利被告事實之認
    定。申言之，當證據資料尚有對被告有利之存疑時，如無法依客觀方法排除此項
    合理之可疑，則依罪疑利益歸被告原則，不得僅以此項證據資料作為有罪判決之
    依據。再者，認定被告有罪之事實應憑證據；如未能發現相當之證據，或證據不
    足以證明，自不能以推測或擬制之方法，以為裁判之基礎；且認定事實所憑之證
    據，其為訴訟上之證明，須達於通常一般人均不致有所懷疑，而得確信其為事實
    之程度者，始得據為有罪之認定；倘其證明尚未達到此一程度，而有合理之懷疑
    存在時，尚難為有罪之認定基礎；苟積極證據不足為不利於被告事實之認定時，
    即應為有利於被告之認定，更不必有何有利之證據；亦即如無確切之積極證據，
    足以證明犯罪事實，即令被告不能為有利之反證，亦不能遽論以罪責，此亦為刑
    事司法實務向來之見解（最高法院三十年上字第八一六號、四十年台上八六號、
    七十年台上字第二三六八號、七十六年台上字第四九八六號判決參照）。徵諸被
    告既無自證己罪之義務，更無自證無罪之義務，此乃當然之法理。
五、經查：被告於法務部調查局航業海員調查處調查時，自始供稱貨主係「金美倫實
    業有限公司經理乙○○」，「乙○○」如何請其提供公司充任貨主，並交付「裝
    箱單」、「發票」、「國外原始提單」，請其代為報關；其並不知該批酸白菜夾
    藏紅豆等情，並提出「乙○○」之名片一張為憑，足見被告所謂「乙○○」云云
    ，並非臨訟杜撰。「乙○○」確有交付名片一張，其上記載「經理乙○○」，公
    司名稱係「金美倫實業有限公司」，地址為「台北市○○○路○段一一五巷十一
    號三樓之十二」，亦與偵查卷附之網路查詢公司資料相符。何況，卷附被告收受
    國外之原提單上，即有來自「高先生」之傳真字樣；而「乙○○」曾經透過小姐
    ，以電話委託台北雙鶴報關行負責人丙○○報關等情，業據證人丙○○證明屬實
    （九十年八月二十九日訊問筆錄），足見確有「乙○○」報關之其人其事無訛，
    益見被告之所辯並非無稽。雖金美倫限公司係以在監執行之黃等寧名義為負責人
    ，而申請設立；「乙○○」名片上之０二─000000000，係空號，而０
    二─00000000號，係冒名楊玉萍者所使用之電話等情，然此並非被告接
    受委託時所得預知；如無特別事故，被告在受託辦理中未以該電話查詢，亦未違
    背常情；何況金美倫公司於八十七年二月間，確有出口貨物，亦有本院向基隆關
    稅局調取之報單二紙在卷可稽，足見該公司實際有人在經營中無訛。其次，卷附
    台灣高等法院被告全國前案紀錄表上，記有乙○○其人（男，三十七年九月六日
    生，住台北市○○街八十五巷一號三樓，國民身分證：Ｚ000000000號
    ），惟經依址傳喚，並無其人；再調取其口卡片，請被告指認照片，惟被告又不
    能確定是否其人；被告供承曾代「乙○○」送來報關資料之「陳先生」，日前相
    遇而為其查詢時，「陳先生」留下0000000000號電話，惟均聯絡不上
    ；經本院函查台灣大哥大股份有限公司，調取該電話用戶資料，發現該電話停話
    中，用戶翁永欽，住於台北縣土城市○○路六巷二十六號三樓；經依址以證人傳
    喚結果，並無該住址，因而無法繼續傳喚；至此，雖無其他方法再行查證，然被
    告已然盡力在尋找「乙○○」無疑。因此，尚不得僅以上開電話不實等事項，遽
    為不利被告之認定。再者，該批酸白菜一四二桶，係八十八年五月二十四日進口
    ，同月二十五日貨櫃卸下船舶時，遭查獲夾藏紅豆，惟被告係同月二十六日才以
    網路電腦傳輸（ＥＤＩ）而投單報關，至同年六月九日才正式報關；當日驗貨時
    ，紅豆已遭查扣，僅剩正常來貨酸白菜九桶等情，除經被告供明外，並經證人即
    基隆關稅局機動巡查隊人員陳木生證明屬實，且有進口報關記錄上情可稽；若被
    告係與「乙○○」共謀走私，在二十五日當日已經查驗而案發，被告自無於翌日
    再以電腦先行報關之理。總而言之，被告所辯其因受託而不知夾藏紅豆等情，極
    有可能為真，亦即有利被告之合理懷疑於此存在；在無法依客觀方法排除此項合
    理之可疑時，依「罪疑利益歸被告原則」，應為有利被告事實之認定，不能僅以
    其貨櫃內夾藏紅豆，即推定被告係故意共同走私進口。申言之，被告並無走私進
    口之故意甚明，自不能以走私或常業走私罪責相繩。此外，復查無任何積極證據
    足以證明被告確有故意走私之犯行，揆諸前述規定，不能證明被告犯罪，自應為
    其無罪之諭知。
六、據上論斷，應依刑事訴訟法第三百零一條第一項而判決如主文。
本案經檢察官林明志到庭執行職務。
中      華      民      國    九十一    年      一      月    二十三    日
                                    台灣基隆地方法院刑事庭
                                        法  官  陳  志  祥
右正本證明與原本無異。
如不服本判決，應於送達後十日內，向本院提出上訴狀，敘述上訴之理由，上訴於台
灣高等法院，並應按他造當事人之人數附具繕本。
中      華      民      國    九十一    年      一      月    二十五    日
                                        書記官  陸  清  敏
